【裁判字號】    99,易,722
【裁判日期】    990409
【裁判案由】    詐欺
【裁判全文】
臺灣臺中地方法院刑事判決               99年度易字第722號
公  訴  人  臺灣臺中地方法院檢察署檢察官
被      告  乙○○
上列被告因詐欺案件，經檢察官聲請以簡易判決處刑（98年度偵
字第23640 號），本院臺中簡易庭認不宜適用簡易判決處刑（99
年度中簡字第354 號），改依通常程序審理，判決如下：
    主  文
乙○○幫助意圖為自己不法之所有，以詐術使人將本人之物交付
，處拘役伍拾日，如易科罰金，以新臺幣壹仟元折算壹日。
    事  實
一、乙○○依一般社會之通見，可預見一般人支付代價或以其他
    方法取得他人行動電話門號使用常與財產犯罪密切相關，且
    取得他人行動電話門號之目的在於取得贓款及掩飾犯行不易
    遭人追查，苟交付行動電話門號予他人使用，將被犯罪集團
    用於向被害人詐欺取財之聯絡工具，又其對於提供行動電話
    門號雖無引發他人萌生犯罪之確信，但仍不顧他人所可能遭
    害之危險，竟基於幫助犯罪集團遂行詐欺取財之財產上犯罪
    ，縱有人持以犯罪亦不違反其本意之不確定故意，於民國98
    年2 月2 日至同年7 月20日間某日，在不詳處所，將其申設
    之中華電信股份有限公司0000000000號行動電話門號之SIM
    卡，交付姓名、年籍不詳之成年人，容任該不詳成年人所屬
    詐欺集團供作詐欺聯絡使用之工具。嗣該不詳成年人所屬詐
    欺集團取得上開行動電話門號後，即意圖為自己不法之所有
    ，基於詐欺取財之犯意聯絡，於98年7 月20日13時許，推由
    姓名、年籍不詳，自稱「小貝」之成年女子，在網路即時通
    上與丙○○聊天，繼於同日13時34分46秒許，以上開行動電
    話門號與丙○○聯絡，佯稱：欲與其出遊，但沒有錢，請其
    至提款機前操作云云，致丙○○陷於錯誤，於同日15時13分
    許，至臺中市○○區○○路與臺中港路口之聯邦銀行自動櫃
    員機，以現金存款方式將新臺幣（下同）35,000元存入朱國
    忠（經臺灣臺中地方法院檢察署檢察官另案通緝中）申設之
    聯邦銀行板橋分行帳戶，旋遭人提領一空。
二、案經臺中市警察局第六分局報告臺灣臺中地方法院檢察署檢
    察官偵查後聲請簡易判決處刑。
    理  由
一、按被告以外之人於審判外之言詞或書面陳述，除法律有規定
    者外，不得作為證據。被告以外之人於審判外之陳述，雖不
    符前4 條之規定，而經當事人於審判程序同意作為證據，法
    院審酌該言詞陳述或書面陳述作成時之情況，認為適當者，
    亦得為證據；當事人、代理人或辯護人於法院調查證據時，
    知有第159 條第1 項不得為證據之情形，而未於言詞辯論終
    結前聲明異議者，視為有前項之同意，刑事訴訟法第159 條
    第1 項、第159 條之5 分別定有明文。查被告乙○○於本院
    審理時，對於本案偵查卷內之證據，均同意有證據能力，得
    採為本案之證據，迄至本案言詞辯論終結前，被告亦未聲明
    異議，有準備程序及審判筆錄在卷可考（詳本院易字卷第3
    、17、18頁），經審酌卷內各該人員陳述時之情狀，均查無
    被違法取供或非出於自由意志之情形，相關書證亦查無違法
    取證或造假虛捏之情事，以之作為本案之證據，皆屬適當，
    依前揭規定，本判決以下所引用之證據均得為本案之證據。
二、訊據被告坦承被害人丙○○遭詐欺集團以其所有上開行動電
    話門號詐騙，於上揭時、地，將35,000元存入案外人朱國忠
    所有上開聯邦銀行板橋分行帳戶等情不諱，惟矢口否認有何
    幫助詐欺取財犯行。辯稱：我是將行動電話號碼交給我父親
    ，我自己沒有使用過該行動電話。我父親告訴我他與朋友外
    出喝酒時，在朋友的地方連同手機及SIM 卡遺失云云（詳本
    院易字卷第2 頁）。然查：
  (一)詐欺集團取得被告所有上揭行動電話門號之SIM 卡後，於98
    年7 月20日13時許向被害人丙○○佯以欲共同出遊，需要金
    錢為由施詐，致被害人丙○○陷於錯誤，於同日15時13分許
    ，將35,0 00 元存入朱國忠申設之聯邦銀行板橋分行帳戶等
    情，業經被害人丙○○於警詢指訴甚詳（詳警卷第5 、6 頁
    ），復有中華電信客戶申請書、通聯調閱查詢單及聯邦銀行
    未登摺帳項（彙計前）明細表在卷可稽（詳警卷第26、31至
    55頁、核交卷第17至19頁），堪認不詳詐欺集團之成員，確
    有利用被告申請之上開行動電話門號，對被害人丙○○實行
    詐欺取財犯罪之事實。
  (二)被告所有上開中華電信行動電話門號於98年2 月2 日申請，
    被害人丙○○於同年7 月20日將受騙款項35,000元存入案外
    人朱國忠所申設之上開帳戶等情，有中華電信客戶門號申請
    書及聯邦銀行未登摺帳項（彙計前）明細表影本各1 份在卷
    可稽（詳警卷第26頁、核交卷第17頁），足認詐欺集團成員
    係於98年2 月2 日至同年7 月20日間某日取得被告所有上開
    行動電話門號SIM 卡。又被告先於(1)警詢供稱：（你是否有
    申請中華電信行動電話門號0000000000號？何時地申請？作
    何用途？）我有申請，申請真正時間已忘記了。給我父親（
    甲○○）使用云云（詳警卷第4 頁）。復於(2)偵訊辯稱：手
    機不是我本人申請，是我爸爸申請，申請之後是我爸爸使用
    ，我不清楚他何時申請。…（申請後電話卡有無在你手上？
    ）在我父親那邊，之後他將手機弄丟云云（詳偵卷第8 頁）
    ；再改稱：（這支手機申請書究竟是你或你父親申請？）是
    我申請的。…（你申請門號後，將電話卡拿去哪裡？）電話
    卡沒有在我身上，我爸爸弄丟。（你申請門號後將電話卡拿
    給誰？）我申請後將電話卡裝在我的手機，使用約半年，之
    後我爸爸拿我的手機，酒醉後被人拿走。（你爸爸何時弄丟
    你的手機？）96年…。（手機弄丟後你為何沒有去掛失？）
    我不懂，手機弄丟後我不會辦理云云（詳偵卷第8 、9 頁）
    。又於(3)本院訊問時供稱：（98年2 月2 日有無申辦000000
    0000號行動電話？）有。（後來這支行動電話誰在使用？）
    我父親。（何時交給你父親？）辦完就馬上交給我付父親。
    （你有無使用過該支行動電話？）沒有云云（見中簡字卷第
    15頁）。另於(4)本院審理時辯稱：我是將行動電話號碼交給
    我父親，我自己沒有使用過該行動電話。我父親告訴我他與
    朋友外出喝酒時，在朋友的地方連同手機及SIM 卡遺失云云
    （詳本院易字卷第2 頁）。綜合被告上揭警詢、偵訊及本院
    審理時之供述，足認其就何時申請該行動電話門號（96年間
    或98年2 月2 日）？何人申請該行動電話門號（甲○○或被
    告）？何時將行動電話及SIM 卡交予證人甲○○（96年間或
    申辦完後立即交付）？有無使用過該行動電話SIM 卡（使用
    後半年再交付或申請完後立即交付）？SIM 卡脫離其本人持
    有之原因（96年7 月間遭竊或與友人飲酒時遺失）？等情前
    後所辯不一，已難輕信。另參以證人即被告之父甲○○於本
    院審理時結稱：（你有無使用行動電話？）有，從98年2 月
    份開始使用。（你使用的行動電話號碼為何？）…00000000
    00，我從98年2 月份開始使用至98年2 月間遺失，使用大約
    10幾天就遺失了。（這支行動電話是以何人名義申請的？）
    以我女兒乙○○的名義申請的。（你為何要以你女兒乙○○
    的名義申請行動電話？）當時自己不知道要怎麼申辦，是我
    陪同我女兒一起去申請的。申請當天就取得行動電話的SIM
    卡。…手機是我女兒買給我的等語（詳本院易字卷第16、17
    頁）。證人甲○○為被告之父，利害關係與被告相同，本院
    實無法排除證人甲○○係為迴護被告而為上開供述。又若被
    告於本院辯稱其於98年2 月2 日間申辦上開行動電話後，即
    將SIM 卡交付證人甲○○使用，而證人甲○○於98年2 月中
    旬與友人飲酒後遺失之情節屬實，則被告於警詢及偵訊時自
    可毫無保留供述，並無必要刻意隱瞞上情。況且，被告於警
    詢、偵訊及本院審理時所辯情節有諸多矛盾，已如前述，則
    本院亦難僅以證人甲○○上開證述，即認被告於申辦上開行
    動電話SIM 卡後，即將該SIM 卡交付證人甲○○使用。證人
    甲○○上開所證，尚不足為有利於被告之認定，併此說明。
  (三)此外，被告先於警詢供稱：因為有跟中華電信公司簽約所以
    未掛失上述0000000000行動電話門號，等到合約結束後就再
    沒有繼續簽約使用該門號云云（詳警卷第4 頁）；復於偵訊
    供稱：（你在警局是否表示因為簽約所以沒有掛失，沒有掛
    失的原因究竟為何？）我不懂怎麼掛失，辦手機時有綁1 年
    多的約云云（詳偵卷第9 頁）。查，0000000000號行動電話
    SIM 卡「為預付卡門號，免月租費、免保證金、免綁約，只
    要在有效期限內持續以儲值卡補充儲值，即可永久使用該門
    號，致無繳費紀錄」，有中華電信公司南區電信分公司臺中
    營運處99年3 月10日臺中服字第0990000087號函在卷（詳本
    院易字卷第9 頁）。是該預付卡型行動電話門號申辦之初無
    須綁約，被告竟仍以綁約而未掛失為由置辯，顯與事實矛盾
    ，未足可採。又任何人取得預付卡型行動電話後，僅補充儲
    值卡使用額度，即可任意使用而毫無限制，被告於得知其父
    甲○○遺失SIM 卡後未掛失或停用，實與常理不符。是被告
    於本院辯稱：該門號交由甲○○使用云云，顯係卸責之詞，
    不足採信。綜上，被告所有上開行動電話SIM 卡，應非交付
    父親使用後遺失，而係交付不詳姓名、年籍之成年人無誤。
  (四)按刑法上之故意，分為直接故意（確定故意）與間接故意（
    不確定故意）。「行為人對於構成犯罪之事實，明知並有意
    使其發生者」為直接故意；「行為人對於構成犯罪之事實，
    預見其發生而其發生並不違背其本意者」為間接故意，刑法
    第13條第1 項、第2 項定有明文。衡諸現今社會常情，一般
    人至電信業者申請行動電話門號使用，係極為方便容易且迅
    速之事，如有使用行動電話之正當用途，自以使用其本人或
    可信賴之親友申請之門號，最為便利安全，且若非具意圖以
    他人行動電話門號從事不法用途，並藉以逃避查緝，自無使
    用他人門號之理。是依一般人通常之知識、經驗，均應知任
    意提供自己行動電話門號予無信賴關係之他人使用，易致他
    人藉該門號取得不法犯罪所得，且欲以之隱匿該門號實際使
    用人之身分。而近年來詐欺取財之犯罪類型層出不窮，該等
    犯罪，多數均係利用他人行動電話門號作為詐欺取財聯絡之
    工具，並經媒體廣為披載，被告縱使並不確知所提供之門號
    ，係遭他人用以對被害人詐欺取財，亦無法確知取得門號之
    人係以何種方法於何時地為詐欺取財之具體內容，惟對於其
    所提供之上揭門號，將遭人作為詐欺取財犯行所得財物聯絡
    之工具使用，應有概括之認識，且可預見其發生，竟仍同意
    提供，顯對門號供他人取得不法犯罪所得之用，亦不違背其
    本意，足認被告於交付上開門號時，並無確信門號不至遭利
    用為犯罪之用，仍將門號提供他人，被告有基於幫助犯罪之
    不確定故意存在，應堪認定。
  (五)再按刑法上之幫助犯，係指以幫助之意思，對於正犯資以助
    力，而未參與實施犯罪之行為者而言。被告將其申辦之上開
    行動電話門號交付不詳姓名年籍之成年人，該不詳成年人及
    其所屬詐欺集團之不詳成年成員持以實行詐欺取財，被告交
    付上開門號之行為，要屬犯罪構成要件以外之行為，本院復
    查無被告對於渠等所為犯行之實施，有何犯意聯絡或行為分
    擔之事實，則被告應屬以幫助他人實行犯罪行為之意思，參
    與構成要件以外之行為，為幫助犯。
  (六)綜上所述，被告所辯屬事後卸責之詞，不足採信。本件事證
    明確，被告犯行堪以認定。
三、查前述不詳姓名年籍之詐欺集團成員意圖為自己不法所有，
    基於詐欺取財之犯意聯絡，以電話施行詐術騙取被害人丙○○之金錢，其所為係犯刑法第339 條第1 項之詐欺取財罪。
    被告基於幫助之犯意，提供行動電話門號，幫助詐欺集團成
    員詐欺，參與施用詐術之構成要件以外之行為，核其所為，
    犯刑法第30條第1 項前段、第339 條第1 項詐欺取財罪之幫
    助犯。又前揭不詳人等所屬之詐欺集團成員就詐欺取財犯行
    ，固有犯意聯絡及行為分擔，為共同正犯，惟幫助犯係從犯
    ，從屬正犯而成立，刑法上既無「共同幫助」之情，當亦無
    「幫助共同」之可言（最高法院95年度台上字第6767號判決
    、司法院廳刑一字第1104號函亦同此見解）。再被告幫助他
    人犯詐欺罪，為幫助犯，應依刑法第30條第2 項之規定減輕
    其刑。爰審酌被告將行動電話門號提供詐欺集團遂行詐欺取
    財犯罪，使被害人丙○○陷於錯誤，受騙35,000元，及其未
    賠償被害人損失，犯後未與被害人和解，暨否認犯行等一切
    情狀，量處如主文所示之刑，併宣示易科罰金之折算標準。
據上論斷，應依刑事訴訟法第452 條、第299 條第1 項前段，刑
法第30條第1 項前段、第2 項、第339 條第1 項、第41條第1 項
前段，刑法施行法第1 條之1 ，判決如主文。
本案經檢察官陳永豐到庭執行職務
中    華    民    國    99    年    4     月    9     日
                  刑事第十二庭  審判長法  官  楊文廣
                                      法  官  劉敏芳
                                      法  官  柯志民
以上正本證明與原本無異。
如不服本判決應於收受判決後10日內向本院提出上訴書狀，並應
敘述具體理由；其未敘述上訴理由者，應於上訴期間屆滿後20日
內向本院補提理由書（均須按他造當事人之人數附繕本）「切勿
逕送上級法院」。
                                      書記官  賴亮蓉
中    華    民    國    99    年    4     月    9     日
附錄本案論罪科刑法條全文：
刑法第339條
意圖為自己或第三人不法之所有，以詐術使人將本人或第三人之
物交付者，處五年以下有期徒刑、拘役或科或併科一千元以下罰
金。
以前項方法得財產上不法之利益或使第三人得之者，亦同。
前二項之未遂犯罰之。

司法院資訊處製作；財團法人民間司法改革基金會備份。
